臺灣臺北地方法院刑事裁定　　　　　　　96年度訴字第1937號
公　訴　人　臺灣臺北地方法院檢察署檢察官
聲　請　人
即　被　告　乙○○
選任辯護人　田振慶　律師
　　　　　　邱瑞元　律師
上列聲請人因銀行法等案件，對於本院受命法官於民國96年12月
14日所為之羈押、禁止接見通信等處分聲請撤銷，並聲請具保停
止羈押，本院裁定如下：
    主  文
本院受命法官於民國96年12月14日所為之羈押並禁止接見通信之
處分撤銷。
乙○○准以新臺幣拾萬元具保。
    理  由
一、按對於審判長、受命法官、受託法官所為關於羈押、具保、
    責付、限制住居之處分有不服者，受處分人得聲請所屬法院
    撤銷或變更之；又依刑事訴訟法規定得為撤銷之聲請而誤為
    抗告者，視為已有聲請，此有刑事訴訟法第416 條第1 項第
    1 款、第418 條第2 項定有明文。查被告乙○○乃於民國96
    年12月14日，經受命法官訊問後而處分應予羈押並禁止接見
    通信；則被告對於受命法官前開處分如有不服，當依刑事訴
    訟法第416 條之規定，聲請所屬法院撤銷之，並非提起抗告
    （即學理上所謂「準抗告」）。是以，被告乙○○於96年12
    月19日就前開處分所提起之抗告，乃係就得為撤銷之聲請，
    而誤為抗告，參諸前開所述，應視為已為撤銷之聲請，合先
    敘明。
二、原處分意旨略以：被告乙○○經訊問後，認依卷內共同被告
    之供述、證人之證述及書證，足認被告犯有銀行法第125 條
    第1 項、第3 項，刑法第339 條第1 項，第214 條、公司法
    第9條第1項等犯罪嫌疑重大，且被告乙○○另因涉犯詐欺罪
    ，經臺灣臺北地方法院檢察署檢察官以94年度偵字第17218
    號、95年度偵字第23853號、96年度偵字第2265、4126、14
    836、19324號起訴，而認其有湮滅證據或勾串共犯、證人之
    虞及有反覆實施同一刑法第339 條詐欺犯行之虞，認有羈押
    及禁止接見通信必要，依刑事訴訟法第101 條第1項第2款、
    第101條之1第1項第7款規定，爰自96年12月14日起羈押並禁
    止接見通信等語。
三、聲請意旨略以：
（一）本案被告乙○○涉犯之另案即樂吉美臺灣分公司詐欺案件
      （以下簡稱另案），另案被告即樂吉美臺灣分公司之負責
      人倪菲爾在偵查中，僅僅以新臺幣（下同）10萬元交保，
      而共同被告即先前所任職的永利安公司負責人甲○○，於
      偵查中亦以35萬元交保候傳。相較被告乙○○並非公司負
      責人，且犯罪情節均較甲○○與倪菲爾犯罪情節輕，原處
      分顯然違反比例原則，且攸關被告乙○○有何羈押之必要
      性未予論及，其逕認有羈押之必要，於法尚有不合。
（二）被告乙○○所有相關存摺、印章均被扣案，且被告乙○○
      自偵查期間羈押後已近兩個月，若謂被告乙○○有湮滅證
      據之虞，則檢察官於偵查期間內，本可依法行使各種強制
      手段，調查證據，今本案既經檢察署偵查起訴，換言之，
      檢察官業認本案已完成調查程序，已無證據尚須調查，則
      被告乙○○何來湮滅證據之可能。
（三）被告乙○○否認犯罪，與其他證人供述不同等情，並不足
      以作為認定有串供之虞之依據。原處分自不得以被告乙○
      ○否認犯罪，或其說詞與其他證人或同案被告證詞相異，
      即認被告有勾串之虞。
（四）被告乙○○所涉另案詐欺案件，僅為該公司之員工，依公
      司指示，銷售公司所提供之產品及服務，犯罪程度及情節
      均屬輕微，且被告乙○○於本案及另案所銷售之產品均有
      不同，其行為態樣亦不相同，逕認被告乙○○有反覆實施
      同一犯罪之虞，而予以羈押，實非適法等語。
四、本院依檢察官起訴書所列舉之供述及非供述證據，綜合判斷
    ，被告乙○○涉犯前開銀行法、詐欺、偽造文書、公司法等
    罪名，犯罪嫌疑固屬重大，惟查：
（一）被告乙○○否認犯罪，且其供述內容經核亦與卷證資料及
      共同被告甲○○等人之供述有所歧異，然被告乙○○縱有
      辯解，充其量亦僅係其依法行使其防禦權，尚難據此即認
      被告乙○○有湮滅證據或勾串共犯或證人之虞之事實，此
      外，復查並無其他積極證據足以證明被告乙○○確有湮滅
      證據或勾串共犯或證人之虞，則被告乙○○前開所述，尚
      堪可採。公訴人雖認被告乙○○「透過其他共犯涉案，但
      是其他共犯尚未到案」，然未具體指明究竟尚有那些共犯
      未到案，且參諸本案起訴書亦未指明，除本案共同被告24
      人以外，尚有其他未到案之共犯，足見公訴人前開所指，
      容有誤會。
（二）被告乙○○所涉另案，雖已經臺灣臺北地方法院檢察署檢
      察官以94年度偵字第17218號、95年度偵字第23853號、96
      年度偵字第2265、4126、14836、19324號提起公訴，並已
      繫屬於本院（案號：96年重訴字第102號），有本前開案
      件之起訴書在卷可徵；然而，被告乙○○並非前開公司之
      負責人，亦非該案之主謀，且該案甫經起訴，是否成罪，
      仍屬未定之天，基於「無罪推定原則」，是否能據此即認
      被告乙○○有反覆實施同一犯罪之虞，容有疑義。次查，
      參照被告乙○○所涉犯之樂吉美臺灣分公司詐欺案件，犯
      罪情節為被告乙○○等33人明知渠等所推薦或販售之「
      CVC」會員、「5年回饋方案」、「VIP Asia」會員，並無
      法享受可向國外澳洲「CVC」旅遊系統、網站代訂渡假村
      或飯店、全世界5500家渡假村及65000家飯店之服務等權
      益，竟仍佯稱加入會員者得享受前開權益，使被害人等陷
      於錯誤，並以此方式對被害人等吸收資金，約定返還本金
      或給付相當或高於本金之金額；而本案被告乙○○所涉犯
      之情節，乃係被告以永利安國際興業股份有限公司、際林
      有限公司之名義，向參加分時渡假俱樂部之會員佯裝為參
      加之會員計算原分時渡假俱樂部會員尚須繳交費用，利用
      該會員急於處理自己原會員之權益以減少損害之心態，告
      知可將此筆費用轉投資大陸地區之大連永利安農產有限公
      司種植之蘋果樹；俟參加之會員將投資款項付清時，即發
      給受益憑證，並提供獲利預估表，佯稱所投資之蘋果樹可
      自西元2009年起陸續領回受益憑證，或所提供獲利預做表
      上所載高出所投資金額甚多之受益金額，該受益金額即可
      彌補原分時渡假俱樂部會員之損失，以此方式吸收資金，
      約定返還本金或給付相當或高於本金之金額。經核前開兩
      案之犯罪手段、共犯結構非全然相同。尤有甚者，前開公
      司既經查獲而無從繼續營業，被告乙○○自無繼續實施同
      一犯罪之虞，而無行「預防性羈押」之必要。公訴人主張
      被告乙○○有反覆實施詐欺之虞，仍有羈押之必要等語，
      核屬無據。
五、綜上，被告乙○○所涉犯罪嫌疑雖屬重大，惟經核並無證據
    證明被告乙○○有湮滅證據或勾串共犯、證人之虞，且亦無
    反覆實施同一犯行之虞，核無羈押之必要，得以其他強制處
    分替代之。是被告前開聲請，指摘原處分未當，並非全無理
    由，爰撤銷本院受命法官於96年12月14日所為之羈押並禁止
    接見通信處分。然本案尚於審理中，為促使將來審判及執行
    之順利進行，併准以30萬元具保。
據上論斷，依刑事訴訟法第416 條第4 項、第413 條，裁定如主
文。
中　　華　　民　　國　　96　　年　　12　月　　  28　　日
                  刑事第十六庭審判長法  官  蔡守訓
                                    法  官  徐千惠
                                    法  官  施添寶
以上正本證明與原本無異。
不得抗告。
                                    書記官  陳弘文
中　　華　　民　　國　　96　　年　　12　月　　  28　　日
